臺灣臺中地方法院刑事判決　　　　　　　96年度易字第2364號
公　訴　人　臺灣臺中地方法院檢察署檢察官
被　　　告　甲○○
上列被告因賭博等案件，經檢察官提起公訴（96年度偵字第7024
號），本院判決如下：
    主    文
甲○○違反未依電子遊戲場業管理條例規定辦理營利事業登記，
不得經營電子遊戲場業之規定，處拘役貳拾日，如易科罰金，以
新臺幣壹仟元折算壹日。
扣案之電子遊戲機具「大舞臺」、「小瑪莉」各壹臺（各含IC板
壹片）、麻將牌壹付、牌尺肆支、骰子肆顆、新臺幣計參萬陸仟
捌佰柒拾元，均沒收。
被訴意圖營利提供賭博場所部分無罪。
    犯罪事實
一、甲○○未依電子遊戲場業管理條例規定，向主管機關申請辦
    理經營電子遊戲場業之營利事業登記，即基於經營電子遊戲
    場業及賭博之犯意，自民國96年1月間某日起，在其所承租
    公眾得出入之臺中縣豐原市○○○路230巷41號屋內，擺設
    賭博性電子遊戲機具「大舞臺」及「小瑪莉」各一臺，與不
    特定人士賭博財物，其賭法為：賭客每次以新臺幣（下同）
    十元硬幣投入機具內開出十分，與機具對賭，若押中，可得
    一至二十倍不等之分數，並可以一分兌一元之比例，由退幣
    口退出硬幣，如未押中，投入之十元則留在機具內，歸甲○
    ○所有。96年2月15日下午5時30分起，甲○○並同時在前揭
    公眾得出入之租住處，與林子欽、邱福進、林宏昌三人打麻
    將賭博財物，其賭法為：每一場四圈，四人輪流做莊，每次
    每人發十六張牌，紅中、青發、白板、花牌可各算一臺，底
    臺三百元，每加一臺一百元，如有自摸者，三家均依底臺及
    所加臺數付錢給自摸者，或其中一家放牌給另一家到牌時，
    放牌者依底臺及所加臺數付錢給到牌者。嗣於96年2月15日1
    9時30分許，在上址，為警搜索查獲甲○○與林子欽、邱福
    進、林宏昌正在賭玩麻將牌，並扣得當場賭博之器具電子遊
    戲機具「大舞臺」及「小瑪莉」各一臺（各含IC板一片）、
    麻將牌一付、牌尺四支、骰子四顆，及二臺電子遊戲機具內
    之賭資計三萬一千四百七十元（大舞臺二萬八千零七十元、
    小瑪莉三千四百元）、麻將桌上賭金計五千四百元（甲○○
    三千五百元、林宏昌六百元、邱福進六百元、林子欽七百元
    ）。
二、案經臺中縣警察局豐原分局報請臺灣臺中地方法院檢察署檢
    察官偵查起訴。
    理    由
一、訊據被告甲○○，固坦承於上揭時地與林子欽、邱福進、林
    宏昌三人賭玩麻將，扣案之麻將牌一付、牌尺四支、骰子四
    顆，均係賭博器具，五千四百元係渠四人之賭金，及未依電
    子遊戲場業管理條例規定，向主管機關申請辦理經營電子遊
    戲場業之營利事業登記，即擺設前揭「大舞臺」及「小瑪莉
    」機臺，其玩法是以十元硬幣投入機具內開出十分，與機具
    對賭，若押中，可得一至二十倍不等之分數，並可以一分兌
    一元之比例，由退幣口退出硬幣等事實，惟辯稱：該二臺遊
    戲機具均係伊自己在把玩，並未提供給他人賭玩云云。
二、經查，被告於96年2月15日在警詢中供稱：「（問：警方執
    行搜索時該電玩插電營業中，妳做何解釋？平時提供何人把
    玩？）我不知道為何會插電，平時大多是我在把玩及來聚賭
    打牌的朋友把玩」（參警卷第10頁筆錄）。足徵該二臺電子
    遊戲機具被查獲時，係插電營業中，且平常有供來聚賭打牌
    之朋友把玩，此與該二臺遊戲機具內有計三萬一千四百七十
    元之十元硬幣，互核相符。本院因認被告確實有提供該二臺
    遊戲機具與他人賭博，其謂係為自己把玩而購買該二臺遊戲
    機具，及自96年1月間某日購買起至被查獲時止，短短不到
    二個月之時間內，自己投進三萬餘元之十元硬幣等詞，均與
    常情有違，顯屬卸責之詞，不足採信。此外，本件復經證人
    林子欽、邱福進、林宏昌於警詢中證述與被告賭玩麻將乙情
    在卷，並有扣案之電子遊戲機具「大舞臺」及「小瑪莉」各
    一臺（各含IC板一片）、麻將牌一付、牌尺四支、骰子四顆
    ，及二機臺內之賭資計三萬一千四百七十元、麻將桌上之賭
    金計五千四百元足憑。本件事證明確，被告犯行應堪認定。
三、按電子遊戲場業管理條例第15條規定：「未依本條例規定辦
    理營利事業登記者，不得經營電子遊戲場業」，第22條規定
    ：「違反第15條規定者，處行為人一年以下有期徒刑、拘役
    或科或併科新臺幣五十萬元以上二百五十萬元以下罰金」，
    係泛指商業或個人倘未依該條例相關規定辦理營利事業登記
    ，擅自擺設電子遊戲機供不特定之人遊藝者，即該當該條例
    第22條之犯罪構成要件。是以被告擺設前揭二臺電子遊戲機
    具供不特定之人把玩，即是違反電子遊戲場業管理條例第15
    條之規定，應依同條例第22條之規定論處。又不特定人既可
    在被告前揭租住處把玩電子遊戲機具，該處即屬公眾得出入
    之場所，故被告在該處以電子遊戲機臺與人賭博，及以麻將
    牌與人賭博，均係犯刑法第266條第1項之賭博罪。再被告
    在前揭租住處，以一行為同時經營賭博性電子遊戲場業並與
    人賭玩麻將牌，屬想像競合犯，應從一重之違反電子遊戲場
    業管理條例罪論處。起訴書雖未起訴被告與林子欽、邱福
    進、林宏昌賭博麻將牌之事實，惟此部分因與起訴之被告經
    營賭博性電子遊戲場業之事實，有想像競合犯之裁判上一罪
    關係，本院自得併予審理。爰審酌被告犯後對大部分犯行猶
    飾詞卸責，諒無悔意，惟擺放之電子遊戲機具僅二臺，情節
    尚屬輕微等一切情狀，量處如主文所示之刑，並諭知易科罰
    金之折算標準。扣案之當場賭博器具電子遊戲機具「大舞臺
    」、「小瑪莉」各一臺（各含IC板一片）、麻將牌一付、牌
    尺四支、骰子四顆，及二臺電子遊戲機具內之賭資計三萬一
    千四百七十元、麻將桌上賭金計五千四百元，均應依刑法第
    266條第2項之規定，併予宣告沒收。
四、公訴意旨另以：被告甲○○基於意圖營利提供賭博場所之犯
    意，於96年2月15日17時30分起，提供其位於臺中縣豐原市
    ○○○路230巷41號租屋處，供林子欽、邱福進、林宏昌等
    人在該處所打麻將賭博財物，約定打麻將者，每自摸1次即
    由甲○○抽取不詳金額之抽頭金，而從中牟利。因認被告另
    涉犯刑法第268條前段之意圖營利供給賭博場所罪嫌云云。
五、按犯罪事實應依證據認定之，無證據不得認定犯罪事實，又
    不能證明被告犯罪者，應諭知無罪之判決，刑事訴訟法第15
    4條第2項、第301條第1項分別定有明文。另事實之認定，應
    憑證據，如未能發現相當證據，或證據不足以證明，自不能
    以推測或擬制之方法，以為裁判基礎，且認定不利於被告之
    事實，須依積極證據，茍積極證據不足為不利於被告事實之
    認定時，即應為有利於被告之認定，更不必有何有利之證據
    （參最高法院40年度台上字第86號、30年度上字第816號判
    例）。
六、本院訊據被告甲○○，雖坦承在前揭租住處與林子欽、邱福
    進、林宏昌賭玩麻將牌，惟堅詞否認有向渠三人抽取任何抽
    頭金，辯稱：因伊與丈夫感情不睦，乃承租該處所供自己住
    居用，朋友偶而會到該處與伊賭玩麻將，當作消遣，朋友來
    賭玩麻將時，有時候會自帶吃飲過來，有時候伊請朋友吃飲
    ，並沒有算得很清楚，又當天扣得之五千四百元，原各放在
    伊四人麻將桌座位之抽屜內，警員搜到時，即將之混在一起
    ，那是伊四人的賭金，並不是抽頭金等語。
七、經查，被告與林子欽、邱福進、林宏昌於被警察搜索查獲後
    ，在警詢時被告供稱：「賭資五千四百元內有大約三千五
    百元是我所有，其他二千元是其他三人所有」（參警卷第14
    頁筆錄），證人林宏昌證稱：「（問：現場查獲甲○○、
    邱福進、林子欽以何為賭具？有無抽成金？抽成金如何計算
    ？）麻將。沒有。沒有。」、「（問：你進入圓環東路230
    巷41號聚賭次數為何？現場沒有抽頭，平時現場茶水、吃飯
    是由誰提供？現場是由何人主持？）我是第三次去現場賭博
    。茶水、吃飯、香煙都我自備。是屋主甲○○通知我來。」
    、「我本身賭資六百元，邱福進賭資六百元，林子欽賭資七
    百元，甲○○賭資三千五百元，合計賭資五千四百元」（參
    警卷第17、20頁筆錄），證人邱福進證稱：「（問：現場
    查獲甲○○、林子欽、林宏昌以何為賭具？有無抽成金？抽
    成金如何計算？）麻將。沒有。沒有。」、「（問：你進入
    圓環東路230巷41號聚賭次數為何？現場沒有抽頭，平時現
    場茶水、吃飯是由誰提供？現場是由何人主持？）我是第三
    次去現場賭博。茶水、吃飯、香煙都我自備。我不知道。」
    （參警卷第23～24頁筆錄），證人林子欽證稱：「（問：
    現場查獲甲○○、邱福進、林宏昌以何為賭具？有無抽成金
    ？抽成金如何計算？）麻將。沒有。沒有。」、「（問：你
    進入圓環東路230巷41號聚賭次數為何？現場沒有抽頭，平
    時現場茶水、吃飯是由誰提供？現場是由何人主持？）我是
    第一次去現場賭博。沒有抽頭情事。茶水、吃飯、香煙都我
    自備。我不知道。」（參警卷第27～28頁筆錄）。依被告、
    林子欽、邱福進、林宏昌前揭所言，本件被警查獲當時，渠
    四人正在賭玩麻將，被告雖是屋主，但沒有抽頭之情形，現
    場扣到之五千四百元，是渠四人放置在賭桌之賭金，且林子
    欽、邱福進、林宏昌之吃飲、香煙是自己準備的。茲被告若
    係意圖營利提供場地供人賭博，該處理應有多張麻將桌，多
    付麻將牌等物，且賭客至少應有四人，方能湊賭，被告原則
    上應僅係提供服務，抽取頭金，但被告供稱該處僅有一張麻
    將桌（參本院卷第13頁筆錄），本案也僅扣到一付麻將牌，
    且被告自己與另三人玩賭，而無第五個人在場參與賭玩，復
    參以有抽煙習慣者一般均會隨身攜帶香煙等情，本院認被告
    、林子欽、邱福進、林宏昌前揭所述，並無不合情理之處，
    而可採信。又雖然被告於警詢中供稱：「晚餐、茶水、香煙
    為我所供應」等語，與林子欽等三人前揭所述有異，惟此姑
    且不論在場之吃飲、香煙是否均是被告供應或均是客人自行
    準備，而全無客人自帶被告也同時招待供應之情形，本件縱
    然均是被告所供應，然現在一般人生活物質豐裕，朋友偶而
    到家中打麻將，招待吃飲、香煙，乃事所常見，故非能僅因
    提供吃飲、香煙，即謂一定有抽頭之行為，參以本件被告及
    林子欽等三人均係五十歲以上之人（詳卷內年籍資料），渠
    等於閒暇時湊在一起賭玩麻將，藉以消遣，與社會上不少退
    休之中老年人消遣之模式一樣等情，本院認本件非能僅因被
    告與林子欽等三人賭玩麻將並供稱其提供吃飲、香煙，即推
    測其有抽取頭金之行為，本件公訴人所舉之積極證據，並不
    足為不利於被告事實之認定，揆諸前開判例意旨，即應為有
    利於被告之認定，更不必有何有利之證據。本件既查無被告
    抽頭營利之事實，則與刑法第268條前段「意圖營利」之構
    成要件不符，非能令被告負該罪責。此外，復查無任何積極
    證據足資證明被告有何公訴人所指之此部分犯行，依上揭法
    條規定，此部分自應為被告無罪之諭知。
據上論斷，應依刑事訴訟法第299條第1項前段、第301條第1項，
電子遊戲場業管理條例第22條，刑法第11條前段、刑法第266條
第1項前段、第2項、第55條前段、刑法第41條第1項前段，刑法
施行法第1條之1第1項、第2項前段，判決如主文。
中　　華　　民　　國　　96　　年　　5 　　月　　18　　日
                              法  官  李秋娟
以上正本證明與原本無異。
如不服本判決，應於收受送達後10日內向本院提出上訴書狀（應
附繕本）。
　　　　　　　　　　　　　　　書記官   吳慕先
中　　華　　民　　國　　96　　年　　5 　　月　　18　　日
附錄本案論罪科刑法條全文：
電子遊戲場業管理條例第15條
未依本條例規定辦理營利事業登記者，不得經營電子遊戲場業。
電子遊戲場業管理條例第22條
違反第十五條規定者，處行為人一年以下有期徒刑、拘役或科或
併科新臺幣五十萬元以上二百五十萬元以下罰金。
刑法第266條
在公共場所或公眾得出入之場所賭博財物者，處一千元以下罰金
。但以供人暫時娛樂之物為賭者，不在此限。
當場賭博之器具與在賭檯或兌換籌碼處之財物，不問屬於犯人與
否，沒收之。
